【裁判字號】    88,訴,642
【裁判日期】    890517
【裁判案由】    違反毒品危害防制條例
【裁判全文】
臺灣屏東地方法院刑事判決                          八十八年度訴字第六四二號
    公  訴  人  臺灣屏東地方法院檢察署檢察官
    被      告  乙○○
    被      告  甲○○
    共      同
    指定辯護人  本院公設辯護人  丁○○
右列被告因違反毒品危害防制條例案件，經檢察官提起公訴（八十八年度偵字第五七
三三號），本院判決如左：
    主  文
乙○○連續轉讓第二級毒品，累犯，處有期徒刑玖月，安非他命貳包（驗後毛重壹點
參公克）沒收銷毀之。
安非他命壹包（驗後毛重零點玖公克）、吸食器壹組（含吸食管參截、橡膠管壹支、
玻璃吸管壹支）均沒收銷毀之。
甲○○無罪。
    事  實
一、乙○○與甲○○為男女朋友關係，乙○○於民國八十一、八十二年間，曾因違反
    麻醉藥品管理條例及違反藥物藥商管理法等案件，分別經本院判處有期徒刑八月
    、五年六月、十月確定，於八十二年四月二十八日入監執行，於八十四年十二月
    十九日縮短刑期假釋出監，執行期滿日期為八十八年七月二十四日，猶不知悔改
    ，仍於八十八年七月起，在屏東縣里港鄉里港車站前，向姓名不詳之綽號「阿合
    」男子購買第二級毒品安非他命，除一部留供自己吸食外，另基於概括犯意，自
    八十八年七月三十日起至同年八月十六日止，在屏東縣里港鄉內之大豐旅社三○
    五號房，無償轉讓於甲○○吸食五次（二人吸食部分均由檢察官另案辦理），並
    於八十八年八月十六日下午四時二十分許，由乙○○駕駛車牌號碼ＶＧ─０四五
    七號小客車，內載甲○○，至屏東縣鹽埔鄉新圍村之堤防（即南華大橋）處，欲
    無償轉讓安非他命予姓名年籍不詳綽號「阿忠」之成年男子（下簡稱「阿忠」）
    ，當乙○○手持安非他命二包，正要交付予「阿忠」之際，為警當場查獲，並於
    其所駕駛之小客車內另查獲安非他命一包及吸食器壹組（含吸食管三截、橡膠管
    一支、玻璃吸管一條），及甲○○皮包內查獲電子磅秤一具，而該「阿忠」則乘
    機逃逸。
二、案經屏東縣警察局里港分局報告臺灣屏東地方法院檢察署檢察官偵查起訴。
    理  由
壹、乙○○部分：
一、右揭被告乙○○基於概括犯意，自八十八年七月三十日起至八十八年八月十六日
    日，連續無償轉讓五次安非他命予甲○○吸食，及於同年八月十六日下午四時二
    十分許，欲無償轉讓二包安非他命予其友人「阿忠」而為警當場查獲之事實，業
    據被告乙○○迭於警偵訊及本院審理中坦承不諱，而其無償轉讓予甲○○吸食五
    次，亦據甲○○供述明白，此外，並有安非他命三包扣案可證，事證明確，被告
    乙○○之犯行足資認定。
二、查「安非他命」屬中樞神經興奮劑，具有輕微之成癮性，服用後會產生依賴性、
    耐藥性、並引起不安、頭昏、顫抖、亢進性反應、失眠、焦慮、譫妄、慢性中毒
    、精神障礙、類似精神分裂症之錯覺、幻覺、妄想及伴有行動與性格異常等副作
    用。其劑量增大時，甚或會致死亡。而其慣用者，由於精神錯亂，更具有暴力攻
    擊及反社會行為等傾向，情況極為嚴重，尤以戒解不易，其毒害不在煙毒之下，
    乃經行政院衛生署於七十九年十月九日以七九、十、九衛署藥字第九○四一四二
    號公告列入麻醉藥品管理條例第二條第四款所定「化學合成類麻醉藥品」管理，
    並為八十七年五月二十日總統令公布施行之毒品危害防制條例列為第二級毒品，
    禁止於醫療上使用，不得非法販賣、轉讓、持有、施打、吸用。被告轉讓安非他
    命予甲○○及「阿忠」，核其所為，係犯毒品危害防制條例第八條第二項之轉讓
    第二級毒品罪；被告非法持有安非他命之低度行為，已為其進而轉讓之高度行為
    所吸收，不另論罪。被告前五次轉讓予甲○○吸用既遂，第六次欲轉讓予「阿忠
    」為未遂，前後六次轉讓犯行，時間緊接，犯罪構成要件相同，顯係基於概括犯
    意而為，應依連續犯規定論以轉讓既遂一罪，依法加重其刑。
三、至公訴意旨認被告於八十八年八月十六日下午四時二十分許，駕車內載甲○○，
    至屏東縣鹽埔鄉新圍村之堤防（即南華大橋）處，手持安非他命二包，正要交付
    予「阿忠」之際，為警當場查獲，並在其所駕駛之小客車內另查獲安非他命一包
    及在甲○○皮包內查獲電子磅秤一具等情，認被告與甲○○涉共同販賣第二級毒
    品之犯行云云。
四、按犯罪事實應依證據認定之，無證據不得推定其犯罪事實；又不能證明被告犯罪
    者，應諭知無罪之判決，刑事訴訟法第一百五十四條、第三百零一條第一項分別
    定有明文。而認定不利於被告之事實，須依積極證據，苟積極證據不足為不利於
    被告之事實之認定時，即應為有利於被告之認定，更不必有何有利之證據。而此
    所謂證據，須確能為被告有罪之證明，而無瑕疵可指者，始足當之；其為訴訟上
    之證明，則須至任何之一般人均認其為真正，而無所懷疑之程度。最高法院三十
    年上字第八一六號、六十九年度台上字第四九一三號、七十六年度台上字第四九
    八六號判例可資參酌。
五、公訴意旨認被告與甲○○涉共同販賣第二級毒品之犯行，係認電子磅秤為一般販
    毒者常用之量秤毒品重量器具，被告甲○○持有該物，卻未能合理說明其用途，
    且安非他命為昂貴之違禁物品，被告未能提供該「阿忠」之真實姓名及地址及連
    絡電話，認其與「阿忠」交情不深，自無無償轉讓安非他命予其吸食之理等為據
    。被告乙○○與甲○○二人則堅決否認有販賣情事，乙○○辯稱欲無償轉讓予「
    阿忠」，甲○○辯稱該電子秤係其朋友丙○○所寄放，且不知乙○○要拿安非他
    命予「阿忠」，不識「阿忠」其人。經查：本件自警訊起，甲○○即辯稱該電子
    秤為丙○○所寄放，雖該丙○○經本院屢次傳訊未到庭，然持有該電子秤是否即
    供販賣安非他命秤重量所用，兩者間並無必然關係。再就公訴人認被告與「阿忠
    」非交情莫逆，自無免費給予安非他命之理，此亦屬想當然爾之推想，本件既查
    無買受安非他命之人，且查無任何交易價金之約定或交付行為，自不能僅因被告
    乙○○外觀上欲交付安非他命予「阿忠」即認其為販賣，揆諸前揭判例所示，認
    定不利於被告之事實，須依積極證據，苟積極證據不足為不利於被告之事實之認
    定時，即應為有利於被告之認定，更不必有何有利之證據。而此所謂證據，須確
    能為被告有罪之證明，而無瑕疵可指者，始足當之，其為訴訟上之證明，則須至
    任何之一般人均認其為真正，而無所懷疑之程度。是本件尚難認被告乙○○成立
    販賣安非他命犯行，應認其僅構成轉讓第二級毒品未遂，故起訴法條應予變更，
    而其轉讓未遂部分，與前揭五次轉讓予甲○○既遂部分，為連續之關係，從一重
    之連續轉讓既遂論。
六、又被告乙○○於民國八十一、八十二年間，曾因違反麻醉藥品管理條例及違反藥
    物藥商管理法等案件，分別經本院判處有期徒刑八月、五年六月、十月確定，於
    八十二年四月二十八日入監執行，於八十四年十二月十九日縮短刑期假釋出監，
    執行期滿日期為八十八年七月二十四日之事實，此有台灣屏東地方法院檢察署刑
    案查註紀錄表、執行保護管束指揮書等在卷可稽，被告前受有期徒刑執行完畢，
    於五年以內再犯本件最重本刑為有期徒刑以上之罪，為累犯，應依刑法第四十七
    規定加重其刑，其有二種刑之加重事由（連續、累犯），應遞加之。爰審酌被告
    無視安非他命毒品對於人體之戕害，轉讓他人施用，惟犯後坦認犯行等一切情狀
    ，量處如主文所示之刑，以資懲儆。至扣案安非他命貳包（驗後毛重壹點參公克
    ）為被告所有供轉讓犯行所用之物，並為毒品危害防制條例第十八條第一項前段
    之違禁物，爰於主文轉讓第二級毒品罪項下諭知沒收銷毀之。另扣案之安非他命
    壹包（驗後毛重零點玖公克），被告稱係其自行吸食所用，非供轉讓，吸食器壹
    組（含吸食管參截、橡膠管壹支、玻璃吸管壹支），被告稱係專供其吸食安非他
    命所用之器具，均係毒品危害防制條例第十八條第一項前段之違禁物，雖與本案
    無關，惟公訴意旨亦請求沒收，爰另諭知沒收銷毀之。另電子磅秤一具，則與本
    案無關，且非屬違禁物，故不予諭知沒收，併此敘明。
貳、甲○○部分：
一、公訴意旨認八十八年八月十六日下午四時二十分許，由乙○○駕駛車牌號碼ＶＧ
    ─０四五七號小客車，內載甲○○，至屏東縣鹽埔鄉新圍村之堤防（即南華大橋
    ）處，欲交付安非他命予「阿忠」，當乙○○手持安非他命二包，正要交付予「
    阿忠」之際，為警當場查獲，並於其所駕駛之小客車內查獲安非他命一包及吸食
    器壹組（含吸食管三截、橡膠管一支、玻璃吸管一條），及甲○○皮包內查獲電
    子磅秤一具等情，而謂被告甲○○涉與乙○○共同販賣安非他命犯行云云。己據
    甲○○堅決否認，辯稱當時係搭乙○○之車欲前往嘉義，只知乙○○在南華大橋
    約了朋友，不知何事，該電子磅秤為朋友丙○○所寄放等語。
二、經查：該乙○○欲交付予「阿忠」之安非他命，為乙○○所有，並非甲○○所有
    ，己據乙○○及甲○○供述明白，自不能以甲○○與乙○○同車，並在甲○○皮
    包內搜出電子磅秤，即認其有販賣安非他命情事，且乙○○部分並無積極證據足
    資證明其有販賣安非他命犯行，理由詳前述，是以甲○○部分，自亦無積極證據
    足以證明其與乙○○共同販賣安非他命，其犯罪既屬不能證明，自應為無罪之諭
    知。
據上論斷，應依刑事訴訟法第二百九十九條第一項前段、第三百條、第三百零一條第
一項前段，毒品危害防制條例第八條第二項、第十八條第一項前段，刑法第十一條、
第五十六條、第四十七條、第四十條，判決如主文。
本案經檢察官林津鋒到庭執行職務。
中      華      民      國      八十九      年      五    月    十七    日
                                      臺灣屏東地方法院刑事第二庭
                                          法  官    夏金郎
右正本證明與原本無異。
對於本判決如有不服應於收受送達後十日內向本院提出上訴書狀上訴於台灣高等法院
高雄分院並按他造當事人之人數附具繕本。
                                          書記官   謝博興
中      華      民      國      八十九      年      五    月    十七    日
附錄論罪法條：
毒品危害防制條例第八條第二項：
轉讓第二級毒品者，處六月以上五年以下有期徒刑，得併科新臺幣七十萬元以下罰金
。


司法院資訊處製作；財團法人民間司法改革基金會備份。
